臺灣高等法院高雄分院刑事判決　　　　 94年度上訴字第115號
上　訴　人
即　被　告　甲○○
選任辯護人　劉新安　律師
上列上訴人因違反毒品危害防制條例案件，不服臺灣澎湖地方法
院93年度訴字第34號中華民國93年12月13日第一審判決（起訴案
號：臺灣澎湖地方法院檢察署93年度偵字第297 號；移送併辦案
號：臺灣桃園地方法院檢察署93年度偵字第1429號），提起上訴
，本院判決如下：
     主  文
原判決撤銷。
甲○○共同連續販賣第一級毒品，累犯，處有期徒刑拾壹年。褫
奪公權伍年。扣案含有第一級毒品海洛因成分之白色粉末貳包（
淨重拾捌點伍伍公克，包裝重零點玖伍公克、純度百分之伍拾，
純質淨重玖點貳柒公克）、含有二級毒品甲基安非他命成分之白
色結晶壹包（毛重拾柒點捌陸公克、淨重拾陸點柒貳公克，取零
點零伍公克鑑驗用罄，餘拾陸點陸柒公克）均沒收銷燬。販賣毒
品所得新台幣壹萬貳仟元沒收，如全部或一部不能沒收時，以其
財產抵償之。
     事  實
一、甲○○於民國84年間，因違反麻醉藥品管理條例案件，經各
    判處有期徒刑3 年3 月、6 月確定，嗣定應執行刑為3 年8
    月，於85年1 月3 日入監執行，於86年8 月13日假釋出獄，
    嗣於87 年 假釋期間，再因違反毒品危害防制條例罪而撤銷
    假釋，於89年5 月1 日執行殘刑有期徒刑1 年11月18日，於
    91年3 月9 日執行完畢，仍不知悔改，明知海洛因、甲基安
    非他命分別為毒品危害防制條例所列之第一級毒品及第二級
    毒品，依法不得持有、販賣，竟意圖營利，基於販賣第一級
    毒品之概括犯意及販賣第二級毒品之犯意，先於92年5 月2
    日16時50分許，在高雄市小港區高雄航空站旁之麥當勞漢堡
    店外，以新台幣（下同）1 萬2 千元之價格，販賣第一級毒
    品海洛因3 台錢予葉銘峰（另涉施用毒品，業經臺灣澎湖地
    方法院判處有期徒刑1 年4 月確定），所得價金1 萬2 千元
    ；續於92年6 月13日14時許，葉銘峰撥打甲○○所使用之00
    00000000號行動電話聯絡購毒，甲○○遂承前販賣第一級毒
    品之概括犯意及販賣第2 級毒品之犯意，販賣4 萬8 千元之
    第一級毒品海洛因及1 萬4 千元之第二級毒品安非他命，雙
    方議定以郵寄方式交付毒品，甲○○則將上開第一、二級毒
    品藏置於玩具熊包裹內，另囑不知情者代寫收件人等資料，
    從高雄小港區某郵局寄至澎湖縣七美鄉郵局，而連續販賣第
    一級毒品海洛因及販賣第二級毒品安非他命予葉銘峰，惟尚
    未收取上開販毒所得價金。嗣於92年6 月18日12時35分許，
    葉銘峰偕同友人呂順昌前往澎湖縣七美鄉南港村36號七美郵
    局，甫領取上開藏置毒品之玩具熊包裹後，為警在七美郵局
    前當場查獲，並在該玩具熊包裹內扣得含有第一級毒品海洛
    因成分之白色粉末2 包（淨重18點55公克、包裝重零點95公
    克、純度50% ，純質淨重9 點27公克）、含有第二級毒品甲
    基安非他命成分之白色結晶1 包（毛重17點86公克、淨重16
    點72公克，取零點零5 公克鑑驗用罄，餘16點67公克），並
    據葉銘峰供述循線查獲上情。
二、案經澎湖縣警察局望安分局報請臺灣澎湖地方法院檢察署檢
    察官偵查起訴。
     理  由
壹、有罪部分：
一、訊據上訴人即被告（下稱被告）甲○○否認上開販賣第一、
    二級毒品犯行，辯稱：伊從未販賣第一、二級毒品給葉銘峰
    ，葉銘峰於警訊所指認係伊所販賣，乃遭警刑求所致，伊亦
    未在小港機場與葉銘峰見面，且0000000000號行動電話亦非
    伊在使用云云。經查：
  （一）證人即另案被告葉銘峰於司法警察調查中所為之陳述，
        具備可信之特別情況，且為交互比對用以證明犯罪事實
        所必要之證據，自得作為認定被告甲○○犯罪事實之用
        ，依刑事訴訟法第159-2 規定，有證據能力，理由如下
        ：
 　 １、證人葉銘峰於92年6 月18日遭警查獲後，隨即於警訊時
    　　供稱被查獲之毒品係向綽號「老堅」之男子所購買，並
      　稱在查獲之前，亦曾於92年5 月2 日16時50分許，在高
        雄市小港區高雄航空站旁之麥當勞漢堡店外，以1 萬2
        千元之價格向綽號「老堅」之男子購買第一級毒品海洛
        因3 台錢，且於次日（19日）移送檢察官偵訊時為相同
        供述，其後於92年8 月29日再度接受警方偵訊時，經警
        方提供三名男子相片，供其指認販賣者，其明確指認該
        綽號「老堅」之男子即為本案被告甲○○（見警卷第4-
        5 頁、第9 頁、偵卷第22、24頁），復有指認犯罪嫌疑
        人紀錄表在卷足佐（見警卷第18頁）。則證人葉銘峰若
        曾於查獲當日遭警刑求，理應得於翌日偵訊時向檢察官
        陳明，但葉某於偵訊卻無此舉，且稱「警訊係照伊之陳
        述記載」（見偵卷第25頁），甚於原審92年8 月18日審
        理葉銘峰毒品另案時，證人葉銘峰亦未供述有何遭警刑
        求等語（見偵卷第63-67 頁），顯與常情不符。
    ２、證人葉銘峰遲至93年6 月10月偵訊時，始供述上開刑求
        云云（見偵卷第33頁反面），又觀諸卷附葉銘峰入監時
        之身體檢查報告所載（見偵卷第37-40 頁），葉銘峰於
        93年6 月23日入監時，其身體外觀並無任何明顯傷害，
        是葉銘峰所稱刑求一節，尚無積極證據足堪佐認。何況
        ，葉銘峰係於92年8 月29日指認甲○○即係販毒者，距
        其所稱遭警刑求之92年6 月18日已逾2 月，衡諸常情，
        豈有在刑求後2 月仍因畏懼而為不實指認。又葉某於93
        年6 月18日、93年7 月15日（見偵卷第33頁反面、57-5
        8 頁）之偵查中均供稱僅於92年6 月18日遭受刑求，卻
        於原審審理時改稱其於92年8 月29日亦有遭受刑求（見
        原審卷第98頁），則證人葉銘峰此部份刑求供述，已有
        前後不一之矛盾，證人葉銘峰有關刑求之陳述，自難證
        實存在，其於司法警察前所為之指認被告係販毒者之陳
        述，顯係出於任意性，而參以證人葉銘峰不諱言與被告
        相識之情，堪認其於原審係因迴護被告，始改為有利被
        告之陳述，證人葉銘峰上開先後陳述，以通常合理之狀
        況，應認司法警察調查中所為不利被告之陳述得為證據
        ，且較為可信。
  （二）證人葉銘峰於上開時、地，偕同友人呂順昌前往澎湖縣
        七美鄉南港村36號七美郵局，甫領取上開藏置毒品之玩
        具熊包裹後，為警在七美郵局前當場查獲，並在該玩具
        熊包裹內扣得含有第一級毒品海洛因成分之白色粉末2
        包（淨重18點55公克包裝重零點95公克、純度50% ，純
        質淨重9 點27公克）、第二級毒品甲基安非他命1 包（
        毛重17點86公克、淨重16點72公克，取零點零5 公克鑑
        驗用罄，餘16點67公克）等事實，亦據證人葉銘峰、呂
        順昌於警訊供認在卷，且有內政部警政署92年8 月15日
        刑鑑字第0920149461號鑑定書（見偵卷第15頁）、法務
        部調查局92年8 月20日調科字第340000056 號鑑定通知
        書（見偵卷第16頁）附卷可稽。至於上開玩具熊包裹外
        所寫字跡（見警卷第28頁），固與被告當庭所寫筆跡（
        見本院卷第58頁）有所差異，但郵寄包裹外之收件人等
        資料，本無須寄件人親自書寫，被告既知所寄送包裹內
        藏第一級毒品海洛因，自有可能另囑不知情者代筆，藉
        以逃避事後查緝，此部分尚難採為有利被告之認定。
  （三）被告即係綽號「老堅」之人，如何於上開時、地，以上
        開方式販賣第一級毒品海洛因2 次、第二級毒品安非他
        命1 次等事實，業據證人葉銘峰於為警查獲日之警訊、
        次日移送檢察官偵訊及於92年8 月29日再度接受警方偵
        訊時指認供述如前。雖證人葉銘峰嗣後於偵查及原審則
        翻異前供改稱其遭警刑求，毒品非被告所販賣云云，然
        其之後改口證詞，有諸多不合常情之處，已如前述，應
        認其於警訊時所為指認被告之證詞較為可採。至於證人
        葉銘峰警訊所陳「在92年5 月2 日坐16時整的華信航空
        班機到高雄」（見警卷第5 頁反面），經本院函查華信
        航空公司結果：「葉銘峰並無92年5 月3 日前搭乘本公
        司七美--馬公航線之搭機紀錄」，有該公司94年3 月22
        日（94）信財營發字第005 號函在卷（見本院卷第77頁
        ），但澎湖前往台灣之交通工具仍有其他海、空等方式
        ，足徵證人葉銘峰上開搭乘華信航空之警訊陳述，應有
        記憶錯誤之情，不足採為有利被告之認定。
  （四）證人葉銘峰所指其以0000000000號行動電話，與綽號「
        老堅」聯絡購買上開毒品，而該門號係以訴外人陳文玄
        名義申辦，此經警方向遠傳電信股份有限公司（下稱遠
        傳電信）調閱該行動電話門號基本資料附卷可佐（見警
        卷第16-17 頁），雖證人陳文玄於警詢陳稱「其係甲○
        ○姪子，但未申請該門號之行動電話使用」（見警卷第
        12-13 頁），然被告於原審供承：「其曾於80幾年間與
        陳文玄同住一處」（見原審卷第105 頁），而陳文玄身
        分證於88年3 月間及91年1 月間，曾因遺失而兩度申請
        補發一節，亦有高雄市旗津區戶政事務所回函及所附補
        領資料在卷（見原審卷第37-41 頁），本件證人葉銘峰
        既以上開門號行動電話與販毒之「老堅」聯絡，而該門
        號申辦人又係被告侄子，且證人葉銘峰確於警局本其自
        由意思而指認被告即係「老堅」，觀諸此等客觀事證之
        關聯性與證明力，堪認被告侄子陳文玄名義所申辦之上
        開門號，應屬被告與證人葉銘峰聯絡交易毒品所使用無
        訛。
  （五）海洛因、安非他命分係第一、二級毒品，政府早已禁令
        嚴加取締，且價格不低，被告曾有毒品案件前科，當無
        不知之理，被告先前販入安非他命之成本雖不詳，但其
        販賣與證人葉銘峰海洛因2 次、安非他命1 次，過程中
        之販入取貨、售出交貨，均須承擔嚴重刑事責任風險，
        衡情被告苟無利可圖，應無甘冒被取締判處重刑之危險
        ，而從事第一、二級毒品之販賣，是被告販賣海洛因、
        安非他命為求牟利之意圖，應屬明確。
  （六）綜上所述，被告所辯上情，純屬卸責之詞，不足採信。
        至於辯護人對於證人葉銘峰警訊之證據能力陳述異議部
        分，業已敘明如上，其他關於被告以外之證人等於審判
        外之陳述及前開書面陳述等傳聞證據之證據能力，被告
        及辯護人均未於本院調查證據時聲明異議，依刑事訴訟
        法第159 條之5 第2 項、第1 項規定，視為同意作為證
        據，又經本院審酌此等陳述作成時之情況，亦認為適當
        ，則均有證據能力，附此敘明。本件事證明確，被告上
        開販賣第一、二級毒品犯行，堪以認定。
二、核被告於92年5 月間販賣海洛因之行為，係犯毒品危害防制
    條例第4 條第1 項之販賣第一級毒品罪；其於92年6 月間，
    同時販賣海洛因及甲基安非他命之行為，係犯毒品危害防制
    條例第4 條第1 項販賣第一級毒品罪及同條例第4 條第2 項
    販賣第二級毒品罪；被告持有第一、二級毒品之低度行為，
    應由被告販賣第一、二級毒品之高度行為所吸收，不另論罪
    。被告先後二次之販賣第一級毒品犯行，均時間緊接，犯罪
    構成要件相同，顯均係基於概括犯意反覆為之，為連續犯，
    應依刑法第56條之規定，以一罪論。被告於92年6 月間所犯
    販賣第一、二級毒品罪，係一次販賣行為觸犯二罪名，為想
    像競合犯，依刑法第55條前段，從較重之販賣第一級毒品罪
    處斷。又被告於84年間因違反麻醉藥品管理條例案件，經各
    判處有期徒刑3 年3 月、6 月確定，嗣定應執行刑為3 年8
    月，於85年1 月3 日入監執行，於86年8 月13 日 假釋出獄
    ，嗣於87年假釋期間，再因違反毒品危害防制條例罪而撤銷
    假釋，於89年5 月1 日執行殘刑有期徒刑1 年11 月18 日，
    於91年3 月9 日執行完畢等事實，有台灣高等法院被告全國
    前案紀錄表附卷可稽（見本院卷第26-29 頁），其於5 年內
    再犯有期徒刑以上之本罪，應論以累犯，並就罰金刑部分依
    法加重其刑（按販賣第一級毒品罪之法定刑為死刑或無期徒
    刑，依法不得加重）。又查被告所犯販賣第一級毒品罪名，
    法定最輕本刑為無期徒刑，惟被告販賣毒品對象僅證人葉銘
    峰一名，造成社會之危害程度尚非極重，如宣告法定最低度
    之無期徒刑猶嫌過苛，足認其犯罪情狀確可憫恕，爰依刑法
    第59條規定，就被告販賣第一級毒品犯行酌減其刑。
三、原判決對於被告論罪科刑固非無見，然查
  （一）關於被告「意圖營利」之販賣犯意，原判決漏未敘明認
        定之依據，自有未合。
  （二）關於後述退回併案部分（臺灣桃園地方法院檢察署93年
        度偵字第1429號），尚難證明被告成立此部分犯罪，如
        後所述，原判決併予論罪，即有未洽。
四、被告仍執前詞否認犯罪提起上訴，固非有理，但原判決既有
    前述可議，自應予以撤銷改判。爰審酌被告有多次毒品前科
    ，素行不良，又為謀利而販賣第一、二級毒品給證人葉銘峰
    之次數等犯罪情節，危害社會治安及國民健康之程度，犯後
    否認之態度等一切情狀，量處如主文所示之刑。又依被告所
    為本件販毒之犯罪性質，併予宣告褫奪公權5 年。末查本件
    於92年6 月18日查扣之上開白粉2 包及白色結晶1 包，分屬
    海洛因、安非他命等第一、二級毒品，已如前述，而該等毒
    品純質部分與摻合物及包裝之間，性質上難以分離，應依毒
    品危害防制條例第18條第1 項前段規定，均予宣告沒收銷燬
    （至於鑑驗用罄部分，自毋庸再予沒收銷燬）。另被告於92
    年5 月間販賣第一級毒品之所得1 萬2 千元，應依毒品危害
    防制條例第19條第1 項規定沒收，如全部或一部不能沒收時
    ，以被告財產抵償之；至於被告於92年6 月間販賣上開第一
    、二級毒品部分，因尚未收取此部份價金，亦難證明被告有
    此部分之販毒所得，則無從宣告沒收。
貳、退回併案部分（臺灣桃園地方法院檢察署93年度偵字第1429
    號）：
一、併案意旨略以：被告甲○○於93年1 月17日，與另案被告錢
    立君共同基於販賣毒品之犯意聯絡，由錢立君駕駛甲○○胞
    姊所有之車號ZQ－6779號自小客車車搭載甲○○自高雄北上
    至桃園縣龜山鄉林口長庚醫院附近，向不詳姓名人士購入第
    一級毒品海洛因15包（淨重518 點47公克、空包裝重38點22
    公克，純度57點33% ，純值淨重297 點24公克）後，載運回
    高雄預備販賣予不特定人牟利。而於翌日（同年月18日）零
    時20分許，行經桃園縣龜山鄉○○○路與忠義路口時，為警
    當場查獲，並扣得上開第一級毒品海洛因15包。因認被告涉
    犯毒品危害防制條例第4 條第1 項之販賣、運輸第一級毒品
    罪嫌等語。
二、按犯罪事實應依證據認定之，無證據不得認定犯罪事實。不
    能證明被告犯罪者，應諭知無罪之判決，刑事訴訟法第154
    條第2 項、第301 條第1 項定有明文；又按事實之認定，應
    憑證據，如未能發現相當確實證據，或證據不足以證明，自
    不能以推測或擬制之方法，以為裁判之基礎。又認定犯罪事
    實所憑之證據，雖不以直接證據為限，間接證據亦包括在內
    ，然而，無論直接或間接證據，其為訴訟上之證明，須達於
    通常一般人均不致有所懷疑，而得確信其為真實之程度者，
    始得據為有罪之認定，倘其證明尚未達到此一程度，而有合
    理懷疑之存在時，即無從為有罪之認定（最高法院40年台上
    字第86號、76年台上字第4986號判例意旨可參）；再按被告
    並無自證無罪之義務，為刑事訴訟之基本原則，被告否認犯
    罪所持之辯解，縱無可取，仍不得因此資以為反證其犯罪之
    論據（最高法院87年度台上字第3471號判決意旨足參）。
三、併案意旨認被告甲○○涉犯上開販賣、運輸第一級毒品罪嫌
    ，係以扣案上開15包海洛因價值頗高，被告自稱與錢立君交
    情普通，則錢立君北上要債與被告無關，被告又何需陪同北
    上，又裝有扣案毒品之手提袋係置於被告所坐之乘客腳踏板
    由被告持有中各節為據。然訊據被告否認有此犯行，辯稱：
    其於93年1 月17日係受友人錢立君之邀一同北上索債，到達
    林口長庚醫院後，伊則先行下車等候，錢立君駕車離去，約
    十餘分鐘回來再接伊上車，此時車內已有黑色手提包，根本
    不知道袋內所置何物，而伊上車後行駛沒多久，即為警方查
    獲，伊此時才知袋內有海洛因等語。
四、經查：
  （一）另案被告錢立君所駕駛上開車輛內為警查扣上開數量之
        第一級毒品海洛因之事實，雖為被告所不爭執，且與另
        案被告錢立君於警、偵所供相符，復有法務部調查局93
        年1 月28日調科壹字第080007329 號鑑定通知書1 紙在
        卷可佐（見偵1429號影印卷第63頁反面），然被告始終
        否認知情上開車內有前述毒品藏置等語，又另案被告錢
        立君亦均供稱「上開查扣海洛因係其所有，被告完全不
        知情」等語，是以「經警查獲之扣案海洛因數量及價值
        」，亦僅供認定是否供另案被告錢立君販賣或意圖販賣
        之用，尚難逕予認定被告即有共犯本案。
  （二）併案意旨所陳：「裝有扣案毒品之手提袋係置於被告所
        坐之乘客腳踏板由被告持有中」一節，雖係以上開時、
        地警方查獲時，係在被告所坐之乘客座位腳踏板上扣得
        上開毒品海洛因為據，然被告所供：「其在林口長庚醫
        院附近先下車等候，錢立君駕車離去，約十餘分鐘回來
        於附近統一超商再接伊上車，此時車內已有黑色手提包
        ，伊上車後行駛沒多久，即為警方查獲」等情，核與另
        案被告錢立君於警、偵所供大致相符（見偵1429號影印
        卷第8 頁反面、第9 頁、第38頁反面），又被告自上開
        統一超商上車後至桃園縣龜山鄉○○○路與忠義路口之
        為警查獲處，距離僅1.2 公里之事實，亦據本院函請該
        處轄區之桃園縣警察局龜山分局測量函覆在卷（見本院
        卷第72頁），則被告上車後僅短暫行駛即為警查獲，其
        難苛求被告必須即時向錢立君查問，是被告所辯不知手
        提袋內有藏置毒品等語，自非無據，亦難僅以被告於警
        方查獲扣案毒品時，其人在車上乘客座位一節，遽認被
        告即有共同販賣、運輸第一級毒品海洛因犯行。
  （三）另案被告錢立君所供：「遭查獲之海洛因係友人用以抵
        債，係供己施用」云云，是否有違常理而不足採，及證
        人葉銘峰於警訊曾指述其向錢立君購買毒品等語，均屬
        另案被告錢立君所涉毒品案件之審理範疇，無從以此等
        供證陳述是否足採，遽為被告不利之證據。此外，另案
        被告錢立君與被告為警查獲後，錢立君所涉毒品案件亦
        遭起訴並經台灣桃園地方法院認定「意圖販賣而持有第
        一級毒品」，判處有期徒刑8 年，此有該院刑事判決在
        卷（見本院卷第59-64 頁，該案尚未確定），而於該案
        中亦未認定本件被告係屬「販賣第一級毒品」或有與錢
        立君係「意圖販賣而持有第一級毒品」之共犯，附此敘
        明。
  （四）併案意旨所陳：「被告與錢立君交情普通，錢立君北上
        要債與被告無關，被告又何需陪同北上」等語，雖錢立
        君駕駛上開小客車係屬被告胞姊所有，二人又同行北上
        ，但此僅能證明二人情誼如何，無從推論被告對於錢立
        君此行目的有何認知，又揆諸前開說明，被告既無自證
        無罪之義務，亦難徒以被告與錢立君同車北上之原因如
        何，因而臆測被告係與錢立君北上購買毒品，準備運輸
        回高雄販賣等情。
五、綜上所述，併案意旨所憑證據無從佐為認定被告有何被訴與
    錢立君共同販賣或共同意圖販賣而持有第一級毒品海洛因犯
    行，本院自無從併為審理，此部份應退回由臺灣桃園地方法
    院檢察署檢察官另行處理。
據上論結，應依刑事訴訟法第369條第1項前段、第364條、第299
條第1項前段，毒品危害防制條例第4條第1項、第2項、第18條第
1項前段、第19條第1項，刑法第11條前段、第56條、第55條、第
47條、第59條、第37條第2項，判決如主文。
本案經檢察官張其主到庭執行職務。
中　　華　　民　　國　  　94　　年　　4　　月　　7　　日
　　　　　　    　刑事第一庭    審判長法　官  郭雅美
                                      法　官  江泰章
                                      法　官  張意聰
以上正本證明與原本無異。
如不服本判決應於收受本判決後10日內向本院提出上訴書狀，其
未敘述上訴理由者，並得於提起上訴後10日內向本院補提理由書
狀（均須按他造當事人之人數附繕本）「切勿逕送上級法院」。
中　　華　　民　　國　  　94　　年　　4　　月　　7　　日
　　　　　　　　　　　　　　　　　　　書記官  張文斌
附錄本判決論罪科刑法條：
毒品危害防制條例第4條第1項、第2項：
製造、運輸、販賣第一級毒品者，處死刑或無期徒刑；處無期徒
刑者，得併科新臺幣1千萬元以下罰金。
製造、運輸、販賣第二級毒品者處無期徒刑或7 年以上有期徒刑
，得併科新臺幣7 百萬元以下罰金。
